臺灣苗栗地方法院交通事件事裁定　　　　　　　　　九十一年度交聲字第一七一號
　　　　原處分機關　交通部公路總局新竹區監理所苗栗監理站
　　　　受處分人　　甲○○
　　　　即異議人
右列受處分人因違反道路交通管理處罰條例案件，對於交通部公路總局新竹區監理所
苗栗監理站於民國九十一年九月十二日所為之處分（竹監苗字第車裁五四—Ｆ000
00000號），聲明異議，本院裁定如左：
        主  文
異議駁回。
        理  由
一、按道路交通管理處罰條例所稱之汽車，依該條例第三條第八款規定包括機器腳踏
    車，又機器腳踏車駕駛人未依規定戴安全帽者，處新臺幣（下同）五百元罰鍰，
    同條例第三十一條第六項定有明文。又汽（機）車駕駛人有違反同條例之行為，
    經交通勤務警察制止時，拒絕停車接受稽查而逃逸者，處三千元以上六千元以下
    罰鍰，道路交通管理處罰條例第六十條第一項，亦有規定。
二、本件受處分人即異議人甲○○所有車號ＶＫＺ—五七六號輕型機車，於民國八十
    九年二月十四日零時五十一分許，駕駛人未依規定戴安全帽而駕駛，行經苗栗市
    ○○路、光復路口處，適遇苗栗縣政府警察局交通警察隊（下稱舉發機關）警員
    發覺，乃鳴笛指揮攔停，該車駕駛人不予理會，加速行駛，而於交通勤務警察制
    止時，拒絕停車接受稽查而逃逸，執勤警員乃記下車號，報請舉發機關循電腦車
    籍資料核對後，以受處分人即該車所有人有前揭駕駛輕型機車未戴安全帽，及經
    警鳴笛攔停不停加速逃逸等違規事實，逕行掣單舉發，嗣受處分人未依期限申訴
    ，亦未告知實際違規駕駛人姓名，原處分機關乃依道路交通管理處罰條例第三十
    一條第六項、第六十條第一項，共裁處異議人罰鍰二千三百元。
三、本件受處分人具狀否認有前揭違規行為，其聲明異議意旨略稱：本件只以「逕行
    舉發」告發均無當時駕駛人姓名與簽章及違規之照片存證云云。經查：
    （一）交通警察掣單舉發違反道路交通管理處罰條例所列違規事實，本質上為行
    政處分，係公務員基於職務上權力，依法就特定具體事件所為具公法上效果之單
    方面行政行為，基於公務員為公法上行為具有公信力之原則，該行政行為當可被
    推定為真正，其據以依法處分之事實認定亦為正確無誤，從而受處分人未能提出
    證據以資證明其所有被舉發輕型機車確未違規，又於警員制止之際，拒絕稽查，
    加速駛離現場，不服從交通勤務警察之稽查，猶辯稱本件無當時駕駛人姓名與簽
    章，亦未有採證照片，那段時間受處分人不在家裡云云，並無可採；（二）又逕
    行舉發違反道路交通管理事件，經汽（機）車所有人依通知單所載應到案日期前
    到案，並告知違規駕駛人姓名、身分證統一編號及住址者，處罰機關應即另行通
    知違規駕駛人到案依法處理，逾應到案日期者，處罰機關應依道路交通管理處罰
    條例第八十五條第三項規定處罰該汽車所有人，違反道路交通管理事件統一裁罰
    基準及處理細則第二十四條亦定有明文，易言之，如汽（機）車駕駛人在道路違
    規，為警當場攔停者，處罰機關固應對汽（機）車駕駛人為處罰，惟若舉發機關
    並非當場對該部汽（機）車攔停，而係依違反道路交通管理事件統一裁罰標準及
    處理細則第二十三條第一項第五款規定以科學儀器取得違規證據資料（如照相機
    或測速器）逕行舉發者，此際舉發機關只能依上開處理細則第二十三條第二項規
    定對汽（機）車所有人為掣單舉發，而如經舉發之汽（機）車所有人在舉發通知
    單之應到案日期前到案，並告知處罰機關該名實際違規駕駛人姓名、身分證統一
    編號及住址者，處罰機關應即依前開細則第二十四條規定處罰該名違規駕駛人，
    至於汽（機）車所有人未於應到案日期前到案或雖於應到案日期前到案，惟未告
    知處罰機關實際之違規駕駛人者，處罰機關仍應依道路交通管理處罰條例第八十
    五條第三項「本條例關於車輛駕駛人之處罰，如應歸責於車輛所有人者，處罰車
    輛所有人」規定，對車輛所有人加以處罰，原處分機關以受處分人為本件被舉發
    車輛之所有人而予以裁罰，並無違誤；（三）又本件被舉發輕型機車於案發時地
    ，機車駕駛人未依規定戴用安全帽，適遇苗栗縣政府警察局交通警察隊警員發覺
    ，乃鳴笛指揮攔停，該車駕駛人不予理會，加速行駛，而於交通勤務警察制止時
    ，拒絕停車接受稽查而逃逸，執勤警員乃記下車號，報請舉發機關循電腦車籍資
    料核對後，以受處分人即該車所有人有前揭未戴安全帽駕駛輕型機車，及經鳴笛
    攔停不停加速逃逸等違規事實，亦經舉發機關員警到庭證述明確。本件事證明確
    ，受處分人所有被舉發輕型機車確有前揭違規事實，堪以認定。
四、綜上所述，受處分人所有被舉發輕型機車確有前揭二項違規行為，原處分機關就
    受處分人前揭二項違規行為，共裁處罰鍰二千三百元，均無違誤，本件受處分人
    之異議為無理由，自應將其前開異議，均予駁回。
五、據上論斷，應依道路交通案件處理辦法第十九條，裁定如主文。
中      華      民      國    九十一    年    十二    月   三十一     日
                                   臺灣苗栗地方法院交通法庭
                                          法  官   林  誌  誠
右正本證明與原本無異。
如不服本裁定，應於裁定送達後五日內向本院提出抗告狀。
                                          書記官   李  達  成
中      華      民      國    九十一    年    十二    月   三十一     日
